臺灣士林地方法院刑事判決
110年度簡上字第36號
上  訴  人  
即  被  告  李娉娉


上列上訴人即被告因傷害等案件，不服本院中華民國109年9月23
日109年度湖簡字第286號第一審簡易判決（聲請簡易判決處刑案
號：109年度偵字第6504號），提起上訴，本院管轄之第二審合
議庭判決如下：
    主  文
上訴駁回。
    犯罪事實
一、李娉娉於民國109年2月13日18時2分許，在新北市○○區○○街0
    00巷0號前，因與男友發生爭吵衝突，經民眾報警後，新北
    市政府警察局淡水分局水碓派出所多名員警到場處理，其中
    警員謝欣余見李娉娉情緒激動欲上前安撫時，李娉娉已知謝
    欣余為依法執行職務之公務員，竟基於妨害公務、傷害之犯
    意，張嘴朝謝欣余之左手背咬下，以此方式對謝欣余施強暴
    ，並使謝欣余受有左側手背部擦傷之傷害。
二、案經謝欣余訴由新北市政府警察局淡水分局報告臺灣士林地
    方檢察署檢察官偵查後聲請簡易判決處刑。
    理  由
壹、程序方面：
一、按被告於第二審經合法傳喚，無正當之理由不到庭者，得不
    待其陳述，逕行判決，刑事訴訟法第371條定有明文。又對
    於簡易判決有不服而上訴者，準用上開規定，同法第455條
    之1第3項亦有明定。查本件被告李娉娉經本院合法傳喚後，
    無正當理由未到庭，此有被告指定送達處所聲請狀、送達證
    書、個人戶籍資料查詢結果及臺灣高等法院在監在押全國紀
    錄表各1 份在卷可參（見本院簡上卷一第47頁，簡上卷二第
    41、43、45頁），依前開規定，爰不待其陳述逕為一造辯論
    判決。
二、又本判決以下所引用被告以外之人於審判外之陳述，因被告
    經合法傳喚後，無正當理由未到庭爭執證據能力，本院審酌
    該等具有傳聞證據性質之證據，其取得過程並無瑕疵，與待
    證事實具有關聯性，以之作為證據係屬適當，依刑事訴訟法
    第159條之5第2項規定，應認均有證據能力，得採為認定事
    實之判斷依據。至其餘認定本案犯罪事實之非供述證據，查
    無違反法定程序取得之情，依刑事訴訟法第158條之4規定反
    面解釋，亦具證據能力。
貳、實體方面：
一、認定犯罪事實所憑證據及理由：
（一）被告於本院準備程序時不爭執其於上開時、地，因與男友
    發生爭吵衝突，新北市政府警察局淡水分局水碓派出所多名
    員警據報前來現場處理等情，然矢口否認有何妨害公務、傷
    害之犯行，辯稱：我沒有咬告訴人云云。
（二）惟查：上開犯罪事實，業據證人即告訴人謝欣余於偵查時
　　具結證稱：當天勤務中心指派，說現場有打架人士，我跟一
    名同事開車過去，現場當時已經有三位員警在場，被告當時
    情緒很激動，拿路邊的東西丟向另一名男性當事人，當時我
    看到路邊一些尖銳的東西，我怕被告受傷或傷害旁邊的人，
    所以上前安撫，請被告不要這麼激動，被告很反彈往另一名
    男性衝過去，所以我用左手要去拉被告的手臂，還沒拉到，
    被告就咬我的左手背一下，我問被告為何要咬我，被告沒講
    話，我同事就上來壓制被告，我們把被告帶回水碓派出所管
    束。診斷證明書所載是擦傷，因醫生當時說沒有看到咬的行
    為，手部看起來是擦傷，所以就記載擦傷，這個傷是被告咬
    的，我手機有拍照等語明確（見偵卷第23至24頁），另有新
    北市政府警察局淡水分局水碓派出所109年2月14日警員謝欣
    余職務報告、淡水馬偕紀念醫院乙種診斷證明書各1份、員
    警密錄器光碟1片及翻拍照片6張等在卷可佐（見偵卷第2至3
    、26至28頁、卷末光碟存放袋），復觀諸告訴人謝欣余提出
    之左手背傷勢照片（見偵卷第29頁），傷口確實呈現咬痕跡
    象，益徵告訴人所述應為實情，被告於上揭時、地，張嘴咬
    傷告訴人，以此方式妨害公務之事實，堪予認定。
（三）被告雖辯稱自己未咬告訴人，然查：被告於偵查時對於告
　　訴人係到場執行職務、其有咬告訴人手背等情均坦白承認（
　　見偵卷第23至24頁），再經本院於準備程序時勘驗前開密錄
　　器光碟，結果顯示：
　------------------------------------------------------
　⒈畫面時間18：01：49至18：02：24，畫面為一員警（下稱甲
    ）之密錄器畫面，於【18：01：50】可見三名警員圍著一名
    穿棕色衣服的女子（下稱乙），於【18：02：05】甲伸右手
    抓住乙的右手欲將乙帶離現場，被乙以右手甩脫，甲再以左
    手從乙背後伸向乙的左肩，乙隨即轉向甲的左手並有頭向下
    的動作，並聽見甲說「幹你咬我衝三小啦」。其間對話內容
    如下：
　　【18：02：03】
　　甲：走走先回去、先回去了，好先回去先回去、先回去。
　　乙：他不是我男朋友、他不是我男朋友。
　　甲：你要拿什麼啦？你要拿什麼、幹你咬我衝三小啦，幹你
　　    給我下去。
　  警員：幹什麼。
　　甲：你咬我幹什麼。
　　另一警員：銬起來先銬起來，你咬別人。
　　甲：你咬什麼咬阿。
　　（隨後甲與其他在場員警將被告制伏在地上銬）
  ⒉畫面時間18：03：10至18：03：18，可見甲有伸左手並查看
    左手背之動作。其間對話內容如下：
　　【18：03：13】
　　甲：幹、肖ㄟ。（台語）
　　警員：有沒有怎樣？
　　甲：沒事阿，就咬到而已。
　⒊畫面時間18：03：46至18：03：47，可見甲有伸左手並查看
    左手背之動作。 
 -------------------------------------------------------
　  以上勘驗結果，有本院110年8月12日準備程序時之勘驗筆錄
    及附件擷圖16張存卷可稽（見本院簡上卷一第124至141頁）
    ，從勘驗畫面可知甲、乙應分別為告訴人、被告，而由告訴
    人當下言語反應及事後不斷觀察其左手背情況，足證被告應
    確實有在告訴人執行職務時，張嘴朝告訴人左手背咬下，被
    告所辯自無可採。
（四）綜上所述，本案事證明確，被告之犯行堪以認定，應依法
      論科。
二、論罪科刑及維持原判決之理由：
（一）按行為後法律有變更者，適用行為時之法律，但行為後之
　　法律有利於行為人者，適用最有利於行為人之法律，刑法第
    2條第 1項定有明文。經查，本案被告應適用之刑法第135條
    第1項規定，在其本案行為後，已於110年1 月22日修正施行
    （109年12月31日修正、110年1月20日公布），修正前原規
    定：「對於公務員依法執行職務時，施強暴脅迫者，處3年
    以下有期徒刑、拘役或9千元以下罰金。」，修正後則規定
    ：「對於公務員依法執行職務時，施強暴脅迫者，處三年以
    下有期徒刑、拘役或30萬元以下罰金。」，經比較新舊法，
    因新法提高本罪罰金刑法定刑度上限，自以本案行為時即修
    正前之刑法第135條第1項規定較有利於被告，是就本案犯行
    應適用修正前刑法第135條第1項規定
（二）核被告所為，係犯修正前刑法第135條第1項之對於公務員
　　依法執行職務時施強暴罪、刑法第277條第1項之傷害罪。被
    告所犯上揭對於公務員依法執行職務時施強暴罪及傷害罪，
    係被告在與友人發生爭吵衝突後，在據報到場處理之員警欲
    將其帶回警所調查時，為抵抗而低頭張嘴朝員警手部咬下，
    是其所犯上開2罪應係基於同一意思決定所為，客觀上亦僅
    有一次客觀攻擊動作即被警員壓制，是被告以一行為觸犯上
    開2罪，為想像競合犯，應依刑法第55條前段之規定，從一
    重之刑法第277條第1項之傷害罪處斷。
（三）原審以被告犯行罪證明確，援引檢察官聲請簡易判決處刑
　　書之所犯法條即刑法第135條第1項（修正前）、第277條第1
    項規定，並補充刑事訴訟法第449條第1項前段及第3項、刑
    法第55條、第41條第1項前段，刑法施行法第1條之1第1項等
    規定，判處被告有期徒刑 3月，並諭知如易科罰金以新臺幣
    （下同）1000元折算1 日之折算標準，其認事用法並無違誤
    。又原審雖未就量刑部分附具理由，惟依刑事訴訟法第454
    條第2項規定，簡易判決本即得以簡略方式，不記載量刑理
    由而為之，本院綜合審酌被告對依法執行職務之員警，施以
    強暴方式，造成員警受有如上揭之傷害，無視國家法治，並
    妨害國家公務之順利進行，且偵查時一度坦承，惟嗣改口否
    認犯行之犯後態度，所為應予非難，並參酌其犯罪之動機、
    目的、手段，迄今未與告訴人達成和解，亦未能取得告訴人
    諒解（見本院審簡上卷第83頁），兼衡被告先前有竊盜、施
    用毒品等前科之素行，有臺灣高等法院被告前案紀錄表附卷
    可考，暨其大學肄業之智識程度、已婚之家庭狀況等一切情
    狀，並斟酌刑法第277條第1項之罪法定刑為處5年以下有期
    徒刑、拘役或50萬元以下罰金，為量刑之合義務性裁量後，
    經核原審量刑並無裁量逾越或濫用而構成違法或不當之情事
    ，應予維持。至被告以前開陳詞否認犯行提起上訴，指摘原
    判決不當，所辯核無足採，業經本院論述前，是被告之上訴
    並無理由，應予駁回。至本案被告妨害公務部分，經比較新
    舊法適用結果，應適用被告行為時即修正前刑法第135條第1
    項之規定處斷，就此部分原審雖未及比較新舊法適用，惟原
    審所適用法條既與本院經比較新舊法適用結果相同，對判決
    結果不生影響，爰不予撤銷原判決，末此敘明。
據上論斷，應依刑事訴訟法第455條之1第1項、第3項、第368條
、第371條，判決如主文。
本案經檢察官陳銘鋒聲請簡易判決處刑，經檢察官郭騰月到庭執
行職務。
中　　華　　民　　國　　110 　年　　11　　月　　30　　日
                  刑事第三庭  審判長法  官  蕭文學
　　　　　　　　　                  法  官  葛名翔
　　　　　　　　　                  法  官  李東益
以上正本證明與原本無異。
不得上訴。
                                    書記官  謝涵妮
中　　華　　民　　國　　110 　年　　12　　月　　6 　　日
附錄本案論罪科刑法條：
修正前中華民國刑法第135條第1項
對於公務員依法執行職務時，施強暴脅迫者，處3年以下有期徒
刑、拘役或9千元以下罰金。
中華民國刑法第277條第1項
傷害人之身體或健康者，處5 年以下有期徒刑、拘役或50萬元以
下罰金。